臺灣高等法院花蓮分院刑事判決
111年度上易字第59號
上  訴  人  
即  被  告  陳詩瑩
上列上訴人因恐嚇案件，不服臺灣花蓮地方法院111年度易字第1
6號中華民國111年7月27日第一審判決（起訴案號：臺灣花蓮地
方檢察署109年度偵字第5217號），提起上訴，本院判決如下：
    主  文
㈠、原判決撤銷。
㈡、陳詩瑩犯恐嚇危害安全罪，處有期徒刑4月，如易科罰金以新
    台幣1000元，折算1日。
　　犯罪事實
一、陳詩瑩係花蓮縣○○鄉○村○街00號房屋住戶，傅國淵則為比鄰
    花蓮縣○○鄉○村○街00號房屋住戶（以下稱系爭00號房屋），
    雙方因細故生有嫌隙，陳詩瑩竟基於恐嚇危害安全犯意，於
    附表所示時間，接續以附表所示潑水行為方式向系爭00號房
    屋潑水，以加害身體、自由之事恫嚇傅國淵（原公訴檢察官
    另主張有恫嚇傅國淵當時同住家人3人，惟經本審級公訴檢
    察官刪除此部分，本院卷第184頁第19行至第26行），使傅
    國淵心生畏怖，致生危害於安全。
二、案經傅國淵訴由花蓮縣警察局吉安分局報告臺灣花蓮地方檢
    察署檢察官偵查起訴。
    理    由
一、關於證據能力部分：
㈠、關於供述證據部分：
    被告對於卷附供述證據均同意有證據能力（原審卷第44頁，
    本院卷第185頁），依刑事訴訟法第159條之5第1項規定，應
    有證據能力。
㈡、關於非供述證據部分：
    因為沒有證據足資證明是實施刑事訴訟程序的公務員因違背
    法定程序而取得，所以非供述證據，也應有證據能力。
二、認定犯罪事實所憑的證據及其認定的理由㈠（關於被告對於
    附表編號1至17所載時、地向系爭00號房屋潑水部分）：
㈠、被告供承於附表編號1至17所載時、地，有對告訴人傅國淵（
    以下稱告訴人）住居系爭00號房屋潑水（原審卷第43頁，本
    院卷第91頁至第93頁，第190頁）。
㈡、告訴人供述（除附表編號1、2、13、16部分外〈以下稱系爭編
    號1該4次〉，詳下述）（警卷第19頁至第23頁、第25頁至第2
    7頁，偵卷第29頁、第30頁、第115頁、第116頁、第155頁、
    第156頁、第181頁、第182頁，原審卷第319頁至第343頁）
    。
㈢、現場及監視器畫面翻拍照片（警卷第35至第43頁，偵卷第31
    頁至第43頁，本院卷第95頁至第101頁）。　　　　　
㈣、原審光碟勘驗照片（原審卷第105頁至第315頁）。
三、認定犯罪事實所憑的證據及其認定的理由㈡（關於系爭編號1
    該4次，被告應無向系爭00號房屋潑糞部分）：
㈠、關於編號1部分：
１、告訴人於109年9月2日警詢時陳稱：（問：「案發當時現場有
    無裝設監視錄影系統？」沒有）（警卷第21頁）。
２、告訴人所提估價單（警卷第45頁）僅足證明告訴人有於109年
    9月2日僱工清洗外牆，惟因該紙估價單並未載明清洗原因、
    內容物等，故尚難單憑該紙估價單，認被告有於編號1 所載
    時、地潑糞。
３、警卷第39頁、第41頁照片也只能證明系爭00號房屋外牆有污
    漬而已，無法辨別是「潑糞」，更無法證明該污漬是被告所
    為。
㈡、關於編號2部分：
１、花蓮縣環境保護局（以下稱環保局）109年9月7日環保報案中
    心陳情案件處理電腦管制單（以下稱管制單）（偵卷第199
    頁）僅記載：「…有關您陳情花蓮縣○○鄉○○村○村○街00號潑
    屎環境髒亂，本局稽查人員於109年9月7日16時00分至現場
    進行稽查，確實發現有汙染情事異味逸散（已拍照佐證），
    本局於109年9月9日10時通知○○鄉清潔隊前往處理」，並未
    提到有對系爭00號房屋潑糞之情。
２、環保局109年9月7日環境保護稽查工作紀錄單（以下稱稽查單
    ）亦僅載明：本局人員現場查核，確實發現有污染情事，異
    味逸散（偵卷第201頁）。亦未提及有對系爭00號房屋潑糞
    之情。
３、環保局檢具照片污染地點應為花蓮縣○○鄉○○村○村○街000號〈
    誤載為第000號〉（偵卷第202頁至第206頁）。
４、綜上，就附表編號2該次，尚難認被告有對系爭00號房屋潑糞
    。
㈢、關於編號13部分：
１、環保局109年12月13日管制單載明：「花蓮縣○○鄉○○村○村○街
    00號，經過幾次檢舉後，狀況有比較改善，可是這2天又開
    始潑灑糞便到隔壁鄰居，甚至潑到馬路，嚴重影響到周圍所
    居住的每個人」；「有關您陳情花蓮縣○○鄉○○村○村○街00號
    鄰居潑糞影響環境髒亂一案，本局稽查人員於109年12月13
    日18時10分現場進行稽查，現場確實有發現污穢物於『牆面
    上』，行為人無人在家…」（偵卷第207頁、第208頁）。
２、環保局109年12月13日稽查單載明：「本局人員現場稽查，於
    陳情地點確實有發現污穢物於『牆上』…」（偵卷第209頁）。
３、然查環保局拍攝污穢牆面應為花蓮縣○○鄉○○村○村○街000號（
    偵卷第211頁、第164頁）（告訴人供稱：掛國旗該戶是被告
    家，面對被告該戶左邊是系爭00號，右邊是000號，原審卷
    第328頁至第330頁）。
４、監視器畫面翻拍照片（偵卷第212頁）似有拍攝到被告有潑灑
    物品之動作，惟單憑此照片，尚無法推論被告有對系爭00號
    房屋「潑糞」之情。
５、綜上，就編號13部分，尚難認被告有對系爭00號房屋潑糞之
    情。　　
㈣、關於編號16部分：
　　告訴人於原審111年6月22日審理時已證稱：（問：「110年1
    月7 日這一次，你的住處是否有糞便？」沒有）（原審卷第
    330頁）。
四、法律的適用：
㈠、刑法第305條的恐嚇危害安全罪（以下稱恐嚇罪），係以加害
    一定生活利益（生命、身體、自由、名譽、財產），恐嚇他
    人，致生危害於安全為要件，為侵害關於平穩事實狀態（即
    保全、維持一定生活利益的平穩事實狀態）之犯罪。該犯罪
    係以在法的保護下，得安全享有權利之「法的安全感」為保
    護法益。
㈡、人的行止須對應其實施狀況、場面才能把握其意義、內容、
    強度，又是否該當於刑法第305條的恐嚇罪，不外乎審酌行
    為實施狀況、場面等諸多因子，以是否足使一般人心生畏怖
    加以決定。亦即行為人所告知惡害是否足使被害人因此心生
    畏怖，除告知內容外，另須綜合審酌：告知日時、場所、方
    法、行為人與被害人關係、告知時現場狀況、告知經過、社
    會情勢等具體因子，加以判斷。
㈢、基於以下因子，應認被告的行止，為刑法第305條恐嚇罪所涵
    攝：
１、被告潑水次數高達17次。
２、被告係於（相對）短期間內（109年9月2日至110年1月31日）
    密集、連續、不間斷潑水。
３、除附表編號2、13該2次外，被告都是在深夜或接近深夜時段
    潑水。
４、被告潑水地點係在花蓮縣○○鄉○○村○村○街00號，與系爭00號
    房屋緊接相鄰（偵卷第210頁、第212頁），被告處於可隨時
    、輕易潑水的狀態。
５、被告自承：其與告訴人相處不睦（原審卷第340頁、第341頁
    ），加上2人又緊鄰而居，及鄰人境遇（偵卷第201頁至第20
    6頁），告訴人應有相當程度擔心被告可能為加害之行為。
６、又因被告潑水時段多在深夜或接近深夜時段，且因被告係於
    相對短期間內，密集、連續潑水，足使告訴人於該段期間內
    處於惶恐不安，不知被告接下來或有更一步侵害的擔慮。
７、綜上，被告行為應已侵害平穩事實狀態，破壞告訴人在法的
    保護下，得安全享有自由、身體權利之「法的安全感」，應
    該當刑法第305條恐嚇罪，是被告辯稱：我只是潑水，不得
    以本罪相繩云云（原審卷第340頁），尚無足取。
８、告訴人裝設監視器目的係為保全本案證據，且拍攝範圍僅及
    於被告住居所（00號）外牆、陽台部分，與被告私生活領域
    無關（原審卷第105頁至第316頁），尚難認有侵害被告權利
    之情，被告行為顯不符正當防衛要件，無法阻卻違法性，併
    此敘明。　　
㈣、關於罪數部分：被告於密接時、地，持續侵害同一法益，應
    論以接續犯，起訴書認應分論併罰，尚有未洽。
㈤、關於累犯部分：
１、按被告構成累犯之事實及應加重其刑之事項，均應由檢察官
    主張並具體指出證明之方法後，經法院踐行調查、辯論程序
    ，方得作為論以累犯及是否加重其刑之裁判基礎（最高法院
    110年度台上大字第5660號裁定參照）。
２、查檢察官就被告構成累犯之事實及應加重其刑之事項，並未
    主張並具體指出證明之方法（原審卷第41頁至第46頁、第31
    9頁至第343頁，本院卷第183頁至第192頁），參照上開說明
    ，本案並不得對被告論以累犯及以累犯為由加重其刑。
㈥、撤銷原判決的理由：
１、告訴人僅告訴毁損、恐嚇該2罪（警卷第23頁，又毀損罪部分
    ，業經檢察官不為起訴書處分，原審卷第8頁），且檢察官
    亦未起訴被告犯刑法第309條第2項之罪，原審認被告所為另
    犯刑法第309條第2項之罪，有未受請求之事項予以判決之違
    誤。
２、系爭編號1該4次，並無積極證據足認被告係潑糞，原判決認
    被告該4次係潑糞，有事實誤認之情。
㈦、科刑時就刑法第57條規定事項所審酌之情形，爰審酌：
１、被告與告訴人為鄰居關係，被告僅因細故，屢次潑水，影響
    告訴人平穩生活，佐以恐嚇時間長達5個月之久，犯罪所生
    危害尚難認為輕微，被告潑水恐嚇動機亦無特別值得有利考
    量之情。
２、被告犯後否認犯行，犯罪後態度尚難認為良好。
３、被告前有多次前案紀錄（本院卷第49頁至第58頁），素行不
    佳。
４、被告於審理時自述高中畢業、目前無業，子女已經成年，應
    無須扶養任何人（原審卷第341頁）。
５、告訴人陳明刑事部分由法院處理（原審卷第342頁）之科刑意
    見。
６、綜上，審酌上述犯情因子及一般情狀因子，爰量處如主文所
    示之刑，併諭知易科罰金之折算標準。
五、據上論斷，應依刑事訴訟法369條第1項前段、第364條、第2
    99條第1項前段，判決如主文。
本案經檢察官葉柏岳提起公訴，檢察官崔紀鎮到庭執行職務。 
中　　華　　民　　國　　111 　年　　11　　月　　30　　日
                  刑事庭審判長法  官  林信旭（主筆）
                              法  官  劉雪惠
                              法  官  廖曉萍
以上正本證明與原本無異。
本件不得上訴。　　　　　　　　　　　　　　　
中　　華　　民　　國　　111 　年　　11　　月　　30　　日
                              書記官  林鈺明